【裁判字號】    98,抗,965
【裁判日期】    980625
【裁判案由】    聲明異議
【裁判全文】
臺灣高等法院民事裁定                   98年度抗字第965號
抗告人  乙○○
抗告人因與相對人甲○○等27人間聲明異議事件，對於中華民國
98年4月27日臺灣士林地方法院96年度訴字第552號所為裁定提起
抗告，本院裁定如下：
    主  文
原裁定廢棄，發回臺灣士林地方法院。
    理  由
一、按原告於判決確定前，得撤回其訴之全部或一部；但被告已
    為本案之言詞辯論者，應得其同意，民事訴訟法第二百六十
    二條第一項定有明文。準此，原告於被告已為本案之言詞辯
    論前撤回其訴者，無須徵得被告之同意，即生訴之撤回之效
    力。因準備程序為言詞辯論之準備，實質上為言詞辯論之一
    部，設被告於準備程序中，就原告所主張訴訟標的之法律關
    係已為本案之陳述者，應與民事訴訟法第二百六十二條第一
    項但書所定被告已為本案之言詞辯論相當，從而原告於被告
    在準備程序已為本案之陳述後撤回其告訴者，如未得被告同
    意，前此因原告起訴而生之訴訟繫屬，自不因其訴之撤回而
    歸消滅。最高法院80年度台抗字第246號裁判意旨參照。
二、原裁定意旨略以：兩造雖曾於受命法官行準備程序時，就本
    案實體內容進行陳述，然其等既非於合法組織之法院前進行
    辯論，其所為之陳述僅供法院參酌之用，而不生言詞辯論之
    效果，準此，抗告人既係於言詞辯論期日前，撤回其訴，自
    無庸得被告之同意，即生撤回其訴之效力。
三、抗告人抗告意旨略以：抗告人自民國（下同）96年3月26日
    起訴迄97年6月10日聲請撤回訴訟時，歷時已有一年二個月
    餘，其間兩造均已就實體事項進行攻防，原審之開庭通知書
    雖記載期日種類為「準備程序」，為事實上均行言詞辯論程
    序，故本件應有民事訴訟法第262條第1項但書規定之適用，
    又雖抗告人曾於97年6月10日具狀撤回訴訟，惟相對人甲○
    ○隨即於97年6月27日具狀表示不同意抗告人撤回，且相對
    人之訴訟代理人葉海萍律師於原審97年9月1日庭訊時亦當庭
    表示不同意抗告人撤回，且相對人間為固有必要共同訴訟型
    態，依民事訴訟法第56條規定，相對人甲○○不同意撤回係
    有利益於全體相對人，其不同意撤回之效力自及於全體，則
    本件亦無撤回一部相對人之問題，故原審認定本件業生撤回
    訴訟之效力，自有違誤，應於廢棄等語。
四、經查，本件抗告人於96年3月26日起訴後，於原法院96年10
    月17日集中審理之準備程序中，已由相對人之訴訟代理人就
    抗告人所主張訴訟標的之法律關係為本案之陳述，有該筆錄
    附卷可稽 (見原法院卷(一)第315至318頁)。按因法院行準備
    程序之目的，係為言詞辯論之準備，實質上為言詞辯論之一
    部，相對人於準備程序，就抗告人所主張之訴訟標的之法律
    關係為實體上之陳述，幾與其在言詞辯論期日為本案之言詞
    辯論無異，應與民事訴訟法第262條第1項但書所定被告已為
    本案之言詞辯論相當。是以抗告人雖於97年6月10日具狀撤
    回訴訟，原法院並通知相對人應於收受通知後十日內提出異
    議，否則逾期視為同意撤回，有抗告人於原法院提出之撤回
    書狀及原法院收文章、通知函在卷可查（見原法院卷(三)第65
    、66頁），惟查相對人甲○○於97年6月16日收受上開通知
    後，亦於十日內即97年6月24日具狀聲明異議並表示不同意
    抗告人撤回，亦有原法院送達證書及相對人甲○○於原法院
    提出之民事異議狀、原法院收文章附卷可憑 (見原法院(三)卷
    第67、68頁)，揆諸首開裁判意旨，抗告人上開撤回訴訟之
    行為不生撤回之效力。從而，原裁定駁回抗告人之異議，認
    定本件業生撤回訴訟之效力，自有未洽。抗告意旨執前詞指
    摘原裁定不當，聲明廢棄，為有理由，應廢棄發回原法院為
    妥適之處理。
五、據上論結，本件抗告為有理由，爰依裁定如主文。
中    華    民    國    98    年    6     月    25    日
                    民事第五庭
                        審判長法  官  魏麗娟
                              法  官  陳博享
                              法  官  黃雯惠
正本係照原本作成。
本裁定除以適用法規顯有錯誤為理由，並經本院許可外，不得再
抗告。如提起再抗告，應於收受後10日內委任律師為代理人向本
院提出再抗告狀。並繳納再抗告費新台幣１千元。
中    華    民    國    98    年    6     月    29    日
                              書記官  秦慧榮


司法院資訊處製作；財團法人民間司法改革基金會備份。
